【裁判字號】    97,台非,497
【裁判日期】    971016
【裁判案由】    違反毒品危害防制條例
【裁判全文】
最高法院刑事判決              九十七年度台非字第四九七號
上訴人  最高法院檢察署檢察總長
被  告  甲○○
上列上訴人因被告違反毒品危害防制條例案件，對於台灣台北地
方法院於中華民國九十七年二月四日第一審確定判決（九十六年
度易字第二五四０號判決，起訴案號：台灣台北地方法院檢察署
九十六年度毒偵字第二七七四號），認為違背法令，提起非常上
訴，本院判決如下：
    主  文
原判決撤銷。
本件免訴。
    理  由
非常上訴理由稱：「一、按判決不適用法則或適用不當者，為違
背法令，刑事訴訟法第三百七十八條定有明文。復按『刑事訴訟
法第三百零二條第一款規定，案件曾經判決確定者，應諭知免訴
之判決，此項訴訟法上所謂一事不再理之原則，關於實質上一罪
或裁判上一罪，均有其適用，…。』貴院六十年台非字第七七號
著有判例可資參照。二、本件被告前經台灣台北地方法院於中華
民國九十七年一月十日以九十六年度訴字第一二四八號判決『甲
○○持有第二級毒品，處有期徒刑捌月，減為有期徒刑肆月。扣
案第二級毒品安非他命，淨重共零點玖參公克沒收銷燬。』並於
同年二月四日確定。該確定判決認定之事實為『甲○○明知安非
他命係毒品危害防制條例第二條第二項第二款所規定之第二級毒
品，屬違禁物，依法不得持有，而於九十五年十二月七日十七時
四十五分許，在台北市信義區○○○路○段五五三巷五號七樓，
因警方查緝人頭帳戶詐欺案件，捕獲甲○○，帶回台北市政府警
察局偵四隊一組訊問時，甲○○主動自其所有背包內取出其所為
陳英傑持有之第二級毒品安非他命０．九五公克（驗餘淨重０．
九三公克）而自首。』而本件確定判決（即台灣台北地方法院九
十六年度易字第二五四０號判決）認定之事實為『甲○○前因違
反毒品危害防制條例案件，經依本院九十四年度毒聲字第七一三
號裁定送觀察、勒戒後，認無繼續施用毒品傾向，於民國九十四
年十二月二日執行完畢釋放，並經台灣台北地方法院檢察署檢察
官以九十四年度毒偵字第二三七四號為不起訴處分確定。復於九
十五年十二月七日下午三、四時許，在台北縣新店市某山區，以
將第二級毒品安非他命置於玻璃球中燒烤之方式，施用安非他命
一次。嗣經警於九十五年十二月七日下午五時四十五分許，另案
約詢時，於有偵查犯罪職權之公務員未發覺前，自首上開犯行，
並主動交出其持有之出（似屬贅字）安非他命二小包（驗餘淨重
合計０．九三公克），及其所有供施用安非他命所用之分裝袋十
九個、自製塑膠勺一支、磅秤一台。』並於理由二敘明『核被告
所為，係犯毒品危害防制條例第十條第二項施用第二級毒品罪。
其持有第二級毒品之低度行為，經施用毒品之高度行為所吸收，
不另論罪。』則該二確定判決為同一案件，前一判決即台灣台北
地方法院九十六年度訴字第一二四八號判決雖僅論被告持有第二
級毒品罪責，而未論及施用第二級毒品罪責，惟既為同一案件，
依刑事訴訟法第三百零二條第一款規定，後一判決即台灣台北地
方法院九十六年度易字第二五四０號判決，應諭知免訴，詎該判
決竟仍為實體判決，論以高度行為之施用第二級毒品罪，自有判
決適用法則不當之違法。三、案經確定，且不利於被告，爰依刑
事訴訟法第四百四十一條、第四百四十三條提起非常上訴，以資
糾正。」等語。
本院按：案件曾經判決確定者，應諭知免訴之判決，為刑事訴訟
法第三百零二條第一款所明定，學理上稱為一事不再理原則，關
於實質上一罪及裁判上一罪之情形，均有適用。本件被告甲○○
依原審另案（九十六年度訴字第一二四八號）確定判決認定之犯
罪事實為：於民國九十五年十二月七日十七時四十五分許，在台
北市信義區○○○路○段五五三巷五號七樓，經警因另案調查帶
返警局詢問，主動取出第二級毒品安非他命０．九五公克（驗餘
淨重０．九三公克）而自首等情，論處持有第二級毒品罪刑（有
期徒刑八月，減為有期徒刑四月；漏未諭知易科罰金之折算標準
），於九十七年二月四日確定。然於該確定日之稍後，原法院復
以本件（九十六年度易字第二五四０號判決）認定被告於九十五
年十二月七日十五、六時許，在台北縣新店市某山區，施用安非
他命一次，經警於當日十七時四十五分許，因另案約詢而自首，
並交出驗餘淨重合計０．九三公克之安非他命二小包等物，論處
被告施用第二級毒品罪刑（處有期徒刑六月，減為有期徒刑三月
，並得易科罰金，以新台幣一千元折算一日），且說明「其持有
第二級毒品之低度行為，經施用毒品之高度行為所吸收，不另論
罪」，有上揭二案卷可稽，足見二件係實質上一罪之同一案件，
依照上揭說明，前案既已先行判決確定，則後案之本件當應諭知
免訴判決，乃竟仍為實體科刑判決，即有法則適用不當之違法。
案經確定，且於被告不利，非常上訴意旨執以指摘，洵有理由，
應由本院將原判決予以撤銷，另為判決如主文第二項所示，以資
救濟。
據上論結，應依刑事訴訟法第四百四十七條第一項第一款、第三
百零二條第一款，判決如主文。
中    華    民    國  九十七  年    十    月   十六   日
                      最高法院刑事第十一庭
                          審判長法官  花  滿  堂
                                法官  黃  正  興
                                法官  陳  東  誥
                                法官  林  錦  芳
                                法官  洪  昌  宏
      本件正本證明與原本無異
                                      書  記  官
中    華    民    國  九十七  年    十    月  二十一  日
                                                    Ｒ


司法院資訊處製作；財團法人民間司法改革基金會備份。
